【裁判字號】    99,交抗,369
【裁判日期】    990601
【裁判案由】    聲明異議
【裁判全文】
臺灣高等法院臺中分院刑事裁定         99年度交抗字第369號
抗  告  人
即受處分人  甲○○
上列抗告人因聲明異議案件，不服臺灣苗栗地方法院中華民國99
年3 月1 日所為裁定（99年度交聲字第1 號）提起抗告，本院裁
定如下：
    主  文
抗告駁回。
    理  由
一、抗告意旨略以：抗告人即受處分人甲○○（下稱受處分人）
    主張雙黃線之設置應僅能在車水馬龍的市區，於山區非可濫
    行設置，本件舉發路段位於台11線61公里處是荒郊野外，沒
    有醫院、學校、市場、房舍等，北上前後延續3 公里是車輛
    稀少筆直路段，劃設雙黃線是屬不合理之道路管理措施。受
    處分人於原審開庭時曾請求原審法官需向公路總局調查求證
    為何上開路段要設置為雙黃線路段，惟原審法官未予調查即
    行作成裁定。為此不服提起抗告，請求撤銷原裁定，並發回
    苗栗地方法院云云。
二、按汽車超車及讓車時，在設有學校、醫院標誌或其他設有禁
    止超車標誌、標線之處所、地段或對面有來車交會或前行車
    連貫二輛以上者，不得超車；「雙黃實線」設於路段中，用
    以分隔對向車道，並雙向禁止超車、跨越或迴轉，道路交通
    安全規則第101 條第1 項第2 款、道路交通標誌標線號誌設
    置規則第149 條第1 項第1 款第8 目規定甚明。次按汽車駕
    駛人在學校、醫院或其他設有禁止超車標誌、標線處所、地
    段或對面有來車交會或前行車連貫二輛以上超車者，處新臺
    幣1,200 元以上2,400 元以下罰鍰，道路交通管理處罰條例
    第47條第2 款定有明文。又汽車駕駛人有第47條第1 款至第
    3 款情形者，除依原條款處罰鍰外，並予記違規點數1 點，
    道路交通管理處罰條例第63條第1 項第1 款亦定有明文。
三、經查：
  (一)受處分人於民國97年2 月28日16時20許，駕駛車牌號碼8886
    -NT 號自用小客車行經台11線61公里200 公尺處，為花蓮縣
    警察局鳳林分局港口派出所警員舉發「雙黃線超車」違規；
    嗣受處分人於舉發通知單所載期限內到案申訴，經原處分機
    關（臺北市交通事件裁決所）參酌舉發單位調查意見後，仍
    認受處分人有上開違規行為明確，乃依道路交通管理處罰條
    例第47條第2 款、第63條第1 項第1 款暨違反道路交通管理
    事件統一裁罰基準及處理細則之規定，裁處受處分人罰鍰新
    臺幣（下同）2,400 元，並記違規點數1 點，此有花蓮縣警
    察局舉發違反道路交通管理事件通知單（見原審卷第6 頁）
    、臺北市交通事件裁決所97年4 月16日北市裁三字第0973
    3171900 號函（見原審卷第18、19頁）、97年7 月4 日北市
    裁申字第09 738120600號函（見原審卷第20、21頁）、97年
    9 月18日北市裁申字第09741764300 號函（見原審卷第22、
    23頁）、臺北市交通事件裁決所違反道路交通管理事件裁決
    書（北市裁催字第22-P00000000號裁決書，見原審卷第7 頁
    ）在卷可稽。
  (二)受處分人於上述時、地，確有「雙黃線超車」違規之行為，
    業據證人即舉發之員警張祥意於原審到庭具結證述明確，並
    有違規圖現場1 張及現場照片2 張在卷可佐（見審卷第29、
    30、33、34頁），而證人張祥意與受處分人並不相識，毫無
    怨懟，尚無自陷於偽證罪之追訴而構詞誣賴受處分人之理，
    且於本件卷存證據資料內亦無任何積極證據足以證明警員之
    證述係屬虛偽，則值勤警員本其維護交通秩序、安全職責所
    為之舉發，自應受到合法、正確之推定，且受處分人於抗告
    狀內就此違規事實並未爭執，僅以台11線61公里處不應設置
    為雙黃線路段，其設置不合情理等語置辯，故本件受處分人
    之違規事實，應堪認定。
  (三)關於舉發地點雙黃線之劃設是否適當，係屬行政機關行政裁
    量之範圍，受處分人如認其設置不當，自可循其他管道建議
    主管機關檢討改進，但尚難以其主觀上認為系爭地點雙黃線
    之設置不當，即可免罰。至受處分人雖指稱於原審開庭時已
    要求原審法官向公路總局求證為何上開路段要劃為雙黃線路
    段，而原審法官未徵詢公路總局意見即行作成裁定云云，惟
    關於舉發地點為何劃設為雙黃線路段，與受處分人已然違背
    交通法規之事實並無影響，原審就此未為函詢，並無不當，
    抗告意旨此部分指摘，仍無理由（查省道台11線北上61公里
    處路段劃設雙黃線，係因考量省道台11線59.9公里至61.5公
    里為石門自行車道及山嶺區路段○○○道，故劃置雙黃線禁
    止超車以維人車安全，有受處分人向本院提出之交通部公路
    總局第四區養護工程處花蓮工務段99年3 月31日四工花字第
    0991300790號函在卷可稽【見本院卷第47頁】，是亦難認上
    開路段劃設雙黃線有何不當，併此敘明）。
  (四)綜上所述，本件受處分人違規事實明確，原審認原處分機關
    就受處分人前開違規行為，援引前揭規定及違反道路交通管
    理事件統一裁罰基準表之規定，裁處受處分人罰鍰2,400 元
    ，並記違規點數1 點，核無違法或不當情事，而駁回受處分
    人於原審之異議，經核並無違誤，本件抗告為無理由，應予
    駁回。
四、據上論斷，應依道路交通案件處理辦法第26條，刑事訴訟法
    第412 條，裁定如主文。
中    華    民    國    99    年    6     月    1     日
            刑事第十一庭  審判長法  官  郭  同  奇
                                法  官  許  冰  芬
                                法  官  陳  慧  珊
以上正本證明與原本無異。
不得再抗告。
                                書記官  高  麗  淇
中    華    民    國    99    年    6     月    2     日

司法院資訊處製作；財團法人民間司法改革基金會備份。
